臺灣高等法院高雄分院民事裁定
111年度勞聲字第8號
聲  請  人   林彥良  


相  對  人   亞設能源開發股份有限公司

法定代理人   李青枬  
上列當事人間請求確認僱傭關係存在等事件（本院111年度勞上
字第36號），聲請人聲請訴訟救助，本院裁定如下：
    主  文
聲請駁回。
    理  由
一、聲請意旨略以：聲請人遭相對人不法解僱後，至今已長達數
    月無穩定收入，現今領勞工局生活輔助費勉為餬口，處境窘
    困，實無力支出訴訟費用。且聲請人已經財團法人法律扶助
    基金會高雄分會（下稱法扶高雄分會）准予扶助，爰聲請准
    予訴訟救助等語。
二、按當事人因無資力支出訴訟費用而聲請訴訟救助者，關於無
    資力支出訴訟費用之事由，應提出可使法院信其主張為真實
    並能即時調查之證據，以釋明之，此觀民事訴訟法第109條
    第2項、第284條之規定自明。又法律扶助法第63條固規定：
    經分會准許法律扶助之無資力者，其於訴訟或非訟程序中，
    向法院聲請訴訟救助時，除顯無理由者外，應准予訴訟救助
    ，不受民事訴訟法第108條規定之限制，揆其立法意旨，無
    非係因法律扶助之申請人，既經分會審查符合無資力之要件
    ，其再向法院聲請訴訟救助時，法院就其有無資力，允毋庸
    再審酌，以簡省法院之調查程序，故如未經分會審查符合無
    資力要件，即無該條文之適用，聲請人仍應釋明其無資力支
    出訴訟費用（最高法院民國109年度台抗字第1200號、第874
    號裁定意旨參照）。而所謂無資力係指窘於生活，且缺乏經
    濟信用者而言，法院調查聲請人是否無資力支出訴訟費用，
    專就聲請人提出之證據為之，如聲請人未提出證據，或依其
    提出之證據，未能信其無資力支出訴訟費用之主張為真實，
    即應將其聲請駁回，並無派員調查之必要。
三、經查：本件聲請人對於原審110年度勞訴字第77號判決不服
    ，提起上訴，應繳納第二審裁判費新台幣（下同）15,251元
    。聲請人固提出勞保投保資料、向高雄市勞工局申請生活補
    助費收據，釋明其無資力支出訴訟費用，惟查：
　㈠聲請人雖受法扶高雄分會准予法律扶助，然係以勞動部委託
    之勞動專案准予扶助，該專案扶助種類僅包括訴訟代理及辯
    護，並無上述法律扶助法第63條之適用等節，有法扶高雄分
    會111年7月14日函暨檢附之審查決定通知書、辦理情形回報
    單在卷可稽（見本院卷第15頁至第20頁）。又本件經函詢高
    雄市政府社會局及新竹市政府，聲請人非低收入戶、中低收
    入戶，或符合特殊境遇家庭扶助條例第四條第一項之特殊境
    遇家庭，有高雄市政府社會局及新竹市政府函文在卷可稽（
    見本院卷第29頁、第31頁），並為聲請人陳明在卷（見本院
    卷第36頁），聲請人亦無勞動事件法第14條第1項視為無資
    力支出訴訟費用規定之適用。故聲請人自仍應釋明其無資力
    支出本件訴訟費用。
　㈡又聲請人雖領有勞工局生活輔助，惟依上述審查決定通知書
    記載，聲請人斯時每月仍有收入35,000元，且聲請人曾繳納
    第一審裁判費，有繳費單據附於原審卷可稽，堪認聲請人非
    無資力。此外，聲請人復未能提出可使法院信其主張為真實
    並能即時調查之其他證據，以釋明其有何窘於生活、缺乏經
    濟信用，無籌措款項支出訴訟費用之信用技能，揆諸前揭說
    明，聲請人之聲請自有未合，不應准許。
四、據上論結，本件聲請為無理由，爰裁定如主文。
中　　華　　民　　國　　111 　年　　8 　　月　　11　　日
                          民事第五庭
                                  審判長法官  蘇姿月
                                  法　  　官  郭宜芳
                                  法    　官  劉傑民
以上正本證明與原本無異。
如不服本裁定應於送達後10日內向本院提出抗告狀（須按他造當
事人之人數附繕本），並繳納抗告費新臺幣1,000元。
中　　華　　民　　國　　111 　年　　8 　　月　　11　　日
                                      書記官  林家煜